【裁判字號】    95,財管,95
【裁判日期】    951229
【裁判案由】    選任遺產管理人
【裁判全文】
臺灣臺南地方法院民事裁定              95年度財管字第95號
聲  請  人  乙○○
                    送達代收.
上列聲請人聲請為被繼承人甲○○選任遺產管理人事件，本院裁
定如下：
    主      文
選任財政部國有財產局台灣南區辦事處台南分處為被繼承人甲○
○之遺產管理人。
聲請程序費用由被繼承人甲○○之遺產負擔。
    理      由
一、按繼承開始時，繼承人之有無不明者，由親屬會議於一個月
    內選定遺產管理人，並將繼承開始及選定遺產管理人之事由
    ，向法院報明；無親屬會議或親屬會議未於前條所定期限內
    選定遺產管理人者，利害關係人或檢察官，得聲請法院選任
    遺產管理人，民法第一千一百七十七條、第一千一百七十八
    條第二項分別定有明文。
二、本件聲請意旨略以：被繼承人甲○○（民國二十四年三月二
    十六日生，生前最後住所：台南縣新化鎮○○里○鄰○○路
    二○號）於七十五年九月二十七日以自書遺囑遺方式將其所
    有坐落於新竹縣竹北市○○○段一一七地號建地（現經重測
    為新竹縣竹北市○○段五○八地號建地）遺贈予其外甥即聲
    請人。嗣被繼承人甲○○於七十五年十一月十四日死亡，並
    無繼承人辦理拋棄繼承或限定繼承，且被繼承人甲○○未婚
    ，無子女，其父母曾炳烈及曾張貴、兄弟姐妹曾春、祖父母
    曾石頭及曾戴呅、外祖父母張福及張戴笑均已死亡，復查無
    其他法定繼承人存在，不能依民法第一千一百七十七條選定
    遺產管理人，被繼承人甲○○亦無遺囑指定遺產管理人，而
    聲請人為被繼承人唯一之妹妹曾春之次子，亦即被繼承人所
    指定之受遺贈人，是聲請人為被繼承人甲○○之利害關係人
    ，為此爰依法聲請裁定指定被繼承人甲○○之遺產管理人等
    語。
三、經查：聲請人主張之前開事實，業據提出繼承系統表一件、
    戶籍謄本一件、除戶謄本數件、自書遺囑影本一件、土地登
    記第謄本一件為證，是聲請人之主張堪信為真實。又被繼承
    人甲○○未婚，無子女，其父母、兄弟姐妹、祖父母、外祖
    父母均已死亡，且查無其他法定繼承人存在，不能依民法第
    一千一百七十七條之規定選定遺產管理人，被繼承人甲○○
    亦未以遺囑指定遺產管理人，而聲請人為被繼承人甲○○之
    受遺贈人，為其利害關係人，則聲請人聲請選任被繼承人甲
    ○○之遺產管理人，核與上開規定並無不合，應予准許。
四、按公示催告期限屆滿，無繼承人承認繼承時，其遺產於清償
    債權，並交付遺贈物後，如有剩餘，歸屬國庫；又按非公用
    國有財產以財政部國有財產局為管理機關，民法第一千一百
    八十五條、國有財產法第十二條分別定有明文。查本件被繼
    承人甲○○既查無法定繼承人存在，不能依民法第一千一百
    七十七條之規定選定遺產管理人，被繼承人甲○○亦未以遺
    囑指定遺產管理人，而被繼承人甲○○之遺產倘無人承認繼
    承時，將於清償債權，交付遺贈物後，歸屬國庫。為使被繼
    承人甲○○遺產之處置順利進行，本院認選任財政部國有財
    產局台灣南區辦事處台南分處為被繼承人甲○○之遺產管理
    人為適當。
五、依非訟事件法第一百五十七條，裁定如主文。
中    華    民    國    95    年    12    月    29    日
                  家事法庭    法  官  葉惠玲
上為正本係照原本作成。
如對本裁定抗告須於裁定送達後10日內向本院提出抗告狀，並應
繳納抗告費新台幣1000元。
中    華    民    國    95    年    12    月    29    日
                              書記官  鄭秀美


司法院資訊處製作；財團法人民間司法改革基金會備份。
